【裁判字號】    97,上易,550
【裁判日期】    970506
【裁判案由】    賭博
【裁判全文】
臺灣高等法院臺中分院刑事判決         97年度上易字第550號
上  訴  人  臺灣彰化地方法院檢察署檢察官
被      告  丙○○
被      告  乙○○
被      告  丁○○
上列上訴人因被告等賭博案件，不服臺灣彰化地方法院96年度易
字第1870號，中華民國97年1月24日第一審判決（起訴案號：臺
灣彰化地方法院檢察署96年度速偵字第794號），提起上訴，本
院判決如下：
    主  文
原判決撤銷。
丙○○共同意圖營利聚眾賭博，處有期徒刑伍月，如易科罰金，
以新臺幣壹仟元折算壹日。扣案如附表一、二、三所示之物均沒
收。
乙○○共同意圖營利聚眾賭博，處有期徒刑肆月，如易科罰金，
以新臺幣壹仟元折算壹日。扣案如附表一、二、三所示之物均沒
收。
丁○○共同意圖營利聚眾賭博，處有期徒刑參月，如易科罰金，
以新臺幣壹仟元折算壹日。緩刑貳年。扣案如附表一、二、三所
示之物均沒收。
    事  實
一、乙○○前於民國（下同）93年間因侵占案件，經臺灣彰化地
    方法院檢察署檢察官以93年度緩字第316號為緩起訴處分，
    應執行罰金新台幣（下同）10,000元，於94年3月11日執行
    完畢，猶不知悔悟。緣丙○○於94年間，取得彰化縣政府營
    利事業登記證、彰化縣政府電子遊戲場業級別證，在彰化縣
    伸港鄉○○村○○路124號1樓開設「天一電子遊戲場」，擔
    任負責人，其於上開電子遊戲場重新整修後，竟基於營利之
    意圖，自96年6月7日起，在上開公眾得出入之場所內，擺放
    其所有之電動賭博機具共計21臺（詳如附表一所示）供不特
    定人前來賭博，並自該日起，以月薪20,000元雇用乙○○擔
    任店長，及以月薪28,500元雇用丁○○擔任店員，負責遊戲
    場之營運、管理工作及為賭客兌換代幣、開分、確認分數及
    兌換現金之工作，渠等即共同基於意圖營利供給賭博場所及
    聚眾賭博財物之犯意聯絡及行為分擔，與他人賭博財物。其
    賭博方式為由賭客毋需支付任何場地費或抽頭費，逕在櫃檯
    以現金賭資兌換代幣後，再持代幣投入機臺，或由賭客以交
    付現金賭資後，直接在賭博機臺上開分，再由賭客以不等之
    比例押注把玩，若未押中，所投入之代幣或交付開分之賭資
    ，即由機臺即該店取得，如押中則可贏得倍數不等之分數，
    並得以向櫃檯人員兌換代表不同積分之寄分卡，所累積寄分
    卡上之分數，則在上開遊戲場內交給丁○○，以寄分卡2分
    兌換現金1元，向丁○○兌換現金，丁○○即從該店內櫃檯
    取出現金，並放置於遊戲場廁所內之面紙盒中，供賭客自行
    前往拿取現金。嗣於96年10月5日上午11時許，經員警持搜
    索票至上開電子遊戲場，喬裝賭客把玩電子遊戲機臺，並以
    開分結果向丁○○兌換現金，而確認上開電子遊戲場內確有
    賭博行為，乃在該遊戲場內扣得電動賭博機具21臺（含IC板
    24塊，詳如附表一所示），及在機具內、兌換籌碼處櫃檯扣
    得現金共計19500元、代幣共計2448枚（詳如附表二所示）
    ，暨扣得丙○○所有供遊戲場經營賭博使用之計分表3張、
    寄分卡58張、帳單2張、會員名冊15張、帳冊1本、監視器主
    機1臺、監視器螢幕1臺及監視器鏡頭6具，而查悉上情。
二、案經彰化縣警察局和美分局報請臺灣彰化地方法院檢察署檢
    察官偵查起訴。
    理  由
壹、證據能力部分
    按被告以外之人（包括證人、鑑定人、告訴人、被害人及共
    同被告等）於審判外之陳述雖不符刑事訴訟法第159條之1至
    之4等4條之規定，而經當事人於審判程序同意作為證據，法
    院審酌該言詞陳述或書面陳述作成時之情況，認為適當者，
    亦得為證據；當事人、代理人或辯護人於法院調查證據時，
    知有刑事訴訟法第159條第1項不得為證據之情形，而未於言
    詞辯論終結前聲明異議者，視為有前項之同意，同法第159
    條之5 定有明文。本件共同被告丙○○、乙○○、丁○○於
    警詢、偵查中本於被告或證人身分所供，對於其他共同被告
    而言，以及本案以下所引用之非供述證據，固屬被告以外之
    人於審判外之陳述，惟上開證據業經本院準備程序時予以提
    示並告以要旨，且各經檢察官及被告表示意見。當事人已知
    上述證據乃傳聞證據，且迄言詞辯論終結前，均未主張有刑
    事訴訟法第159條第1項不得為證據之情形，是應認已同意作
    為證據，且經本院審酌後，無取得證據違法、欠缺供述之任
    意性或證據證明力顯然偏低等不適當之情形，認均有證據能
    力，合先敘明。
貳、實體部分
一、上開犯罪事實，業據被告丙○○、乙○○、丁○○迭於警詢
    、偵查中、原審及本院審理時坦承不諱，且所供內容互核相
    符，並有電子遊戲場現場圖1 紙、員警現場查證照片23張、
    彰化縣政府營利事業登記證、彰化縣政府電子遊戲場營業級
    別證等件附卷可稽，暨有如附表一、二、三所示之電動賭博
    機具21臺（含IC板24塊）、現金共計19,500元（機具內之現
    金2,000 元，兌換籌碼處櫃檯查扣之現金17,500元）、代幣
    共計2448枚（機具內之代幣1048枚，兌換籌碼處櫃檯查扣之
    代幣1400枚）、計分表3張、寄分卡58張、帳單2張、會員名
    冊15張、帳冊1本、監視器主機1臺、監視器螢幕1 臺及監視
    器鏡頭6 具扣案可資佐證，足徵被告等之自白均與事實相符
    ，堪以採信。本件事證明確，被告丙○○、乙○○、丁○○
    3人犯行均堪認定，應予依法論罪科刑。
二、按意思之聯絡並不限於事前有所謀議，即僅於行為當時有共
    同犯意之聯絡者，亦屬之，且其表示之方法，亦不以明示通
    謀為必要，即相互間有默示之合致，亦無不可（最高法院73
    年臺上字第2364號判例參照）。又按刑法第268 條之意圖營
    利，只須主觀上有圖得利益之意思為已足，不以實際上取得
    利益為要件。又電子遊戲機之程式如於設計之初即已隱含該
    遊戲機具有較高獲勝機率，已非純粹射倖性，此從經營者必
    須花費鉅資購買或租用遊戲機台，聘雇員工兌換現金，並提
    供場所擺放而仍能獲利即明，是該等提供賭博場所以擺設電
    子遊戲機聚眾賭博之行為，亦同時具有營利之意圖（參酌臺
    灣高等法院暨所屬法院96年法律座談會刑事類提案第12號研
    討結果亦同此見解）。經查：本案被告丙○○所開設之「天
    一電子遊戲場」，所佔場地非小，被告固取得彰化縣政府營
    利事業登記證、彰化縣政府電子遊戲場業級別證，但主觀上
    已有營利之意思，加以所擺設賭博機具高達21臺，又分別以
    每月薪資20,000元及28,500元之代價雇用被告乙○○、丁○○擔任店長、店員，從事賭博機臺之兌換代幣、開分、確認
    分數、兌換現金等工作，自其土地、行政、人事、設備等花
    費成本觀之，倘若擺設之賭博電動機具無利可圖，或因射倖
    性具不確定性，被告豈願冒賠錢風險，耗費如此大量成本？
    況有帳冊等證物扣案可憑，足見其規模非小，顯非單純僅與
    賭客對賭；且被告三人於本院審理中復就檢察官指摘原審判
    決未就起訴之刑法第268條前段論處提起上訴乙情，均表示
    沒有意見等語（見本院卷第二二頁背面），堪認被告等三人
    主觀上具有營利之意圖，且其提供場所，擺設機臺雇請乙○○、丁○○等從事賭博機臺之兌換代幣、開分、確認分數、
    兌換現金等工作，並以電子賭博機臺與不特定多數賭客對賭
    ，犯行應堪認定。
三、核被告丙○○、乙○○、丁○○所為，均係犯刑法第266 條
    第1項前段之在公眾得出入之場所賭博罪、同法第268條意圖
    營利供給賭博場所、聚眾賭博罪。被告三人所犯在公眾得出
    入場所賭博罪、意圖營利供給賭博場所、意圖營利聚眾賭博
    罪，係一行為觸犯三罪名，為想像競合犯，應從一重之意圖
    營利聚眾賭博罪處斷。被告丙○○、乙○○、丁○○均係基
    於單一之決意，在密切接近之一定時、地持續實行賭博之複
    次行為，依社會客觀通念，堪認符合一個反覆、延續性之行
    為觀念，在刑法評價上，應僅成立「集合犯」之包括一罪。
    被告丙○○、乙○○、丁○○，互有犯意聯絡與行為分擔，
    為共同正犯。原審認被告等人罪證明確，予以論罪科刑，固
    非無見，惟查：原審認被告丙○○、乙○○、丁○○所為僅
    係犯第266條第1 項前段之賭博財物罪，未併論處刑法第268
    條之圖利供給賭博場所、聚眾賭博罪，即有未洽。檢察官上
    訴意旨亦執上揭事由指摘原判決不當，為有理由。原判決既
    有上述可議之處，自無可維持，應由本院將原判決撤銷改判
    。公訴人雖未論及被告另犯刑法第268條後段意圖營利聚眾
    賭博罪，但此部分與起訴之刑法第266條第1項前段之普通賭
    博罪、第268條前段之圖利供給賭場罪間有想像競合裁判上
    一罪關係，基於審判不可分之原則，本院自得併予審理。爰
    審酌被告丙○○、乙○○、丁○○之素行，本件扣案機具之
    數量，及本件被告丙○○為實際負責人，而被告乙○○、丁○○均係受僱員工，及渠等犯罪之動機、參與之程度及分工
    之層級、目的均係貪圖一時之僥倖牟利，並考量渠等以經營
    遊戲場擺放賭博機具之方式與他人賭博，危害社會善良風俗
    ，暨被告等人犯後均坦承犯行、態度良好等一切情狀，分別
    量處如主文第2、3、4項所示之刑，並均諭知易科罰金之折
    算標準。又被告丁○○前未曾受有期徒刑以上刑之宣告，有
    臺灣高等法院被告全國前案紀錄表附卷可考，經此偵審程序
    及為罪刑之宣告，當已知所警惕，日後信無再犯之虞，本院
    審認其係受聘雇之店員，為謀取薪資而受店長乙○○指示，
    從事賭博機臺之兌換代幣、開分、確認分數、兌換現金等工
    作，其分工之層級較低，是認所宣告之刑，以暫不執行為適
    當，爰併宣告緩刑二年（刑法第74條關於緩刑之規定，於94
    年2月2日修正公布，並於95年7月1日施行，參照最高法院95
    年5月23日第8次刑事庭會議決議第7點，不生新舊法比較之
    問題），以啟自新。又扣案如附表編號一、二所示之物，或
    為當場賭博之器具，或為兌換籌碼處之財物，業據被告等人
    所自承在卷，均應依刑法第266條第2項之規定宣告沒收之；
    另扣案如附表三所示之物，均為被告丙○○所有，且為遊藝
    場內使用之物品無訛，業據被告丙○○等人供明在卷，則該
    等物品既均屬被告丙○○所有，且供本件賭博犯罪所用之物
    ，爰依刑法第38條第1項第2款之規定宣告沒收之，並基於共
    犯責任共同之法理，亦對被告乙○○、丁○○併予宣告沒收
    。
據上論斷，應依刑事訴訟法第369條第1項前段、第364條、第299
條第1項前段，刑法第28條、第266條第1項前段、第2項、第268
條、第55條、第74條第1項第1款、第38條第1項第2款、第41條第
1項前段、刑法施行法第1條之1第1項，判決如主文。
本案經檢察官甲○○到庭執行職務。
中    華    民    國    97    年    5     月    6     日
            刑事第七庭    審判長法  官  林  榮  龍
                                法  官  江  錫  麟
                                法  官  張  惠  立
上列正本證明與原本無異。
不得上訴。
                                書記官  林  育  德
中    華    民    國    97    年    5     月    6     日
附錄：本案論罪科刑法條全文
中華民國刑法第266條
在公共場所或公眾得出入之場所賭博財物者，處 1 千元以下罰金
。但以供人暫時娛樂之物為賭者，不在此限。
當場賭博之器具與在賭檯或兌換籌碼處之財物，不問屬於犯人與
否，沒收之。
中華民國刑法第268條
意圖營利，供給賭博場所或聚眾賭博者，處 3 年以下有期徒刑，
得併科 3 千元以下罰金。
附表：
一、電動賭博機具（「皇冠小丑」1 臺、「超悟空」4 臺、「捷
    豹BAR 」2 臺、「快樂保齡球」2 臺、「滿貫大亨」2 臺、
    「賽馬2 人座」2 臺、「東方明珠」1 臺、「ＯＤＤＳ」1
    臺、「皇冠迷13」2 臺、「金牌虎霸王BAR 」2 臺、「北十
    之拳」2 臺）共21臺（含IC板24塊）。
二、現金共計新臺幣19500 元（機具內之現金新臺幣2000元，兌
    換籌碼處櫃檯查扣之現金新臺幣17500 元）、代幣共計2448
    枚（機具內之代幣1048枚，兌換籌碼處櫃檯查扣之代幣1400
    枚）。
三、計分表3 張、寄分卡58張、帳單2 張、會員名冊15張、帳冊
    1 本、監視器主機1 臺、監視器螢幕1 臺、監視器鏡頭6 具
    。


司法院資訊處製作；財團法人民間司法改革基金會備份。
